【裁判字號】    98,毒抗,104
【裁判日期】    980317
【裁判案由】    毒品危害防制條例
【裁判全文】
臺灣高等法院刑事裁定                 98年度毒抗字第104號
抗  告  人  甲○○
上列抗告人即被告因違反毒品危害防制條例案件，不服臺灣板橋
地方法院九十八年度毒聲字第一Ｏ五號，中華民國九十八年二月
十六日送勒戒處所觀察勒戒裁定（原聲請案號：臺灣板橋地方法
院檢察署九十八年度毒偵字第二五三號），本院裁定如下：
    主  文
原裁定撤銷，發回臺灣板橋地方法院。
    理  由
一、本件聲請及裁定意旨詳如原裁定所載（如附件）。
二、抗告人即被告甲○○抗告意旨略以：本件警員持搜索票係搜
    索其弟，並於其弟房內搜得吸食器及殘渣袋，經其聯絡其弟
    不得，警員乃將其帶返警局，並要求排放尿液供驗，其為將
    在旁焦急等候並患病之母親送返，即排放二瓶各約一半之尿
    液交予警員，旋即送母返家。其未曾施用毒品，經友人告之
    方知尿液應封罐蓋印，然其未簽蓋，懷疑警員因未或其弟為
    對案件有所交代而有處理不公情事，其願隨時候傳檢驗等語
    。
三、經查，本件警員確係對抗告人之弟蘇賢文所住台北縣三重市
    ○○街二一五號四樓為竊盜及毒品相關証物之搜索票為搜索
    ，此有臺灣板橋地方法院核發之搜索票一紙在卷可按。抗告
    人並於警訊陳明警方於大門右邊第一間房內搜扣殘渣袋、吸
    食器等物之房間為其弟居住，其並否認施用毒品，抗告人既
    非受搜索人，依卷証資料復無從認係現行犯或準現行犯，則
    警方依何程序將抗告人帶往警局製作筆錄？另抗告人稱其排
    放尿液未經其封蓋簽緘，是否屬實？乃均涉本件証據取得之
    合法與否，自應先與查明。原裁定疏未查証，遽依尿液報告
    裁處觀察、勒戒，即有未洽。抗告人執以抗告指摘，非無理
    由，自應由本院撤銷發回，由原審詳為調查，以昭審慎。
四、據上論斷，依刑事訴訟法第四百十三條前段，裁定如主文。
中    華    民    國    98    年    3     月    17    日
                  刑事第四庭審判長法  官  陳筱珮
                                  法  官  周煙平
                                  法  官  陳玉雲
以上正本證明與原本無異。
不得再抗告。
                                  書記官  陳思云
中    華    民    國    98    年    3     月    18    日
附件：
臺灣板橋地方法院刑事裁定             98年度毒聲字第105號
聲  請  人  臺灣板橋地方法院檢察署檢察官
被      告  甲○○  男  35歲（民國○○年○月○日生）
                    身分證統一編號：Ｚ000000000號
                    住臺北縣三重市○○街177巷20號3樓
                    居臺北縣三重市○○街215號4樓
上列被告因違反毒品危害防制條例案件，經檢察官聲請送觀察勒
戒（98年度毒偵字第253 號），本院裁定如下：
    主  文
甲○○施用第二級毒品，應送勒戒處所觀察、勒戒。
    理  由
一、聲請意旨略以：被告甲○○基於施用第二級毒品甲基安非他
    命之犯意，於民國97年11月27日中午11時50分為警採尿回溯
    96小時內之不詳時、地，施用第二級毒品甲基安非他命後，
    於97年11月27日早上9 時許，在其臺北縣三重市○○街215
    號4 樓居所為警查獲，其於上開時間所採尿液經送檢驗結果
    ，係呈安非他命陽性之反應。爰依毒品危害防制條例第20條
    第1 項及觀察勒戒處分執行條例第3 條第1 項規定，聲請裁
    定將被告送勒戒處所觀察勒戒等語。
二、經查，被告於警詢及偵訊中雖皆否認有施用第二級毒品甲基
    安非他之犯行，惟被告於上開時間經警採集之尿液，經送台
    灣尖端先進生技醫藥股份有限公司以酵素免疫分析法為初步
    檢驗，並以氣相層析質譜儀法為確認檢驗後，呈安非他命及
    甲基安非他命陽性反應，有臺北市政府警察局偵辦毒品案件
    尿液檢體委驗單、台灣尖端先進生技醫藥股份有限公司濫用
    藥物檢驗報告一份在卷可查。查以，酵素免疫分析法屬免疫
    學分析原理，當其他藥物化學結構相近才可能引起偽陽性；
    氣相層析質譜儀法則係目前確認藥物篩檢結果時最常採用之
    確認方法，在良好的操作條件下，以氣相層析質譜儀作藥物
    及其代謝物之定性及定量分析，幾乎不會有偽陽性反應產生
    ，行政院衛生署管制藥品管理局92年6 月20日管檢字第0920
    004713號函函述甚明，是本件上開檢驗報告結果，應屬精確
    而堪採信又按施用甲基安非他命後，經由代謝會產生安非他
    命，而施用安非他命經由代謝則不會再產生甲基安非他命，
    此有財團法人私立高雄醫學大學附設中和紀念醫院93年11月
    29日高醫附秘字第0930003384號函及附件可參，且再依據英
    國藥協會所編之CLARKS ISOLATION AND IDENTIFICATION OF
    DRUGS 一書之記載，人體施用安非他命後，主要代謝物有未
    改變型態之安非他命，而無甲基安非他命，然人體施用甲基
    安非他命後，主要代謝物有未改變型態之甲基安非他命及安
    非他命，此亦有法務部調查局93年5 月4 日調科壹字第0936
    2413980 號函述可稽；此外，毒品施用後於尿液中可檢出之
    時間，受施用劑量及施用頻率、施用方式、飲水量之多寡、
    個人體質及其代謝情況等因素影響，因個案而異，於服用甲
    基安非他命後，一般可檢出之時間為一至五天，行政院衛生
    署管制藥品管理局92年12月2 日管檢字第0920009990號函可
    供參照。依上開事證，被告確有於上開經警採尿往前回溯一
    至五天之某時，施用毒品第二級毒品甲基安非他命之犯行，
    洵堪認定。本件事證明確，聲請人所請，應予准許。
三、爰依毒品危害防制條例第20條第1 項，觀察勒戒處分執行條
    例第3 條第1 項，裁定如主文。
中    華    民    國    98    年    2     月    16    日
                  刑事第一庭  法  官  陳世旻
以上正本證明與原本無異。
如不服本裁定，應於裁定送達後5 日內向本院提出抗告狀。
                              書記官  洪紹甄
中    華    民    國    98    年    2     月    17    日


司法院資訊處製作；財團法人民間司法改革基金會備份。
